【裁判字號】    95,訴,1196
【裁判日期】    950524
【裁判案由】    毒品危害防制條例
【裁判全文】
臺灣高雄地方法院刑事判決              95年度訴字第1196號
公  訴  人  臺灣高雄地方法院檢察署檢察官
被      告  甲○○
                    （另案於臺灣高雄第二監獄執行中）
上列被告因違反毒品危害防制條例案件，經檢察官提起公訴（95
年度毒偵字第2088號），本院判決如下：
    主  文
甲○○連續施用第一級毒品，處有期徒刑壹年。扣案之第一級毒
品海洛因壹包（驗後淨重零點壹肆公克、空包裝重零點貳柒公克
）沒收銷燬之。
    事  實
一、甲○○前因施用毒品案件，經本院91年度毒聲字第4636號裁
    定送觀察、勒戒後，認有繼續施用毒品之傾向，再以91年毒
    聲字第5468號裁定令入戒治處所強制戒治1 年，嗣於民國92
    年8 月31日執行完畢而釋放，另由臺灣高雄地方法院檢察署
    檢察官於92年11月5 日以92年度戒毒偵字第944 號為不起訴
    處分確定。詎其猶不知悛悔，復基於施用第一級毒品海洛因
    之概括犯意，於前開強制戒治執行完畢釋放後5 年內，自94
    年12月間某日起至95年1 月20日14時回溯24小時內某時許，
    在其位於高雄市○○區○○路133 號7 樓之2 住處內，以將
    海洛因摻水後、再以針筒注射之方式，連續施用第一級毒品
    海洛因多次。嗣於95年1 月20日14時許，在高雄市○○區○
    ○路、自立路交岔口為警查獲，並經其同意後採尿送驗，始
    查悉上情，另扣得甲○○所有之第一級毒品海洛因1 包（驗
    後淨重0.14公克、空包裝重0.27公克）。
二、案經高雄市政府警察局苓雅分局報請台灣高雄地方法院檢察
    署檢察官偵查起訴。
    理  由
一、前揭事實，業有高雄市政府警察局苓雅分局偵辦麻藥煙毒案
    件嫌疑人尿液採證代碼對照登記表、及高雄市立凱旋醫院95
    年2 月9 日濫用藥物尿液檢驗報告各1 件在卷可稽，另扣得
    被告所有之第一級毒品海洛因1 包可資佐證。又上開毒品送
    請法務部調查局鑑定之結果，含有第一級毒品海洛因成分（
    驗後淨重0.14公克、空包裝重0.27公克），有卷附該局調科
    壹字第220022665 號鑑定通知書1 份可佐，復據被告於本院
    審理中坦認上情不諱，足徵被告之自白核與事實相符，堪予
    採信。按尿液內所含毒品成分之檢出，與其投與量、個人體
    質及檢驗儀器之精密度等有關。經查有關文獻資料，甲基安
    非他命經口服投與後，約有百分之70於24小時內自尿液中排
    出，海洛因經注射投與後，迅速水解成6-mo noacetylmorph
    ine ，轉變成嗎啡，再循嗎啡之代謝途徑排出體外，約有百
    分之80於24小時內自尿液排出，因此採尿化驗應以投與後24
    小時內所採者為宜，此有行政院衛生署藥物食品檢驗局（82
    ）藥檢壹字第8225269 號函可查，亦為本院歷來審理施用毒
    品案件職務上所知悉之事項。本件被告雖坦認前揭施用第一
    級毒品海洛因之情，惟無法詳予記憶其最後1 次施用毒品之
    正確時間，是本院參以被告乃於95年1 月20日14時許為警查
    獲並採集尿液送驗，經檢驗結果呈現嗎啡陽性反應一節，已
    如前述，揆諸前揭說明，堪認被告於95年1 月20日14時回溯
    24小時內某時許，確有非法施用第一級毒品海洛因之情甚明
    。另查，被告前因施用毒品案件，經本院裁定送觀察、勒戒
    後，認有繼續施用毒品傾向，再以裁定令入戒治處所強制戒
    治1 年，嗣於92年8 月31日執行完畢而釋放，另由臺灣高雄
    地方法院檢察署檢察官以92年度戒毒偵字第944 號為不起訴
    處分確定等情，有臺灣高等法院被告前案紀錄表及本院被告
    院內索引卡紀錄表各1 份附卷可參，足認被告確於前開強制
    戒治執行完畢釋放後，5 年內再犯毒品危害防制條例第10條
    第1 項施用第一級毒品海洛因之罪。職是，本件事證明確，
    被告前揭犯行洵堪認定，應依法論科。
二、查海洛因係毒品危害防制條例第2 條第2 項第1 款所定之第
    一級毒品，依法不得持有、施用及販賣。核被告甲○○所為
    ，係違反毒品危害防制條例第10條第1 項之施用第一級毒品
    罪。其施用第一級毒品海洛因前、後分別持有海洛因之低度
    行為，應為施用之高度行為所吸收，均不另論罪。被告多次
    施用第一級毒品海洛因，時間緊接，且犯罪基本構成要件相
    同，顯係基於概括犯意反覆為之，應依連續犯之規定論以一
    罪，並依法加重其刑。爰審酌被告前因施用毒品案件，經施
    以觀察勒戒、強制戒治後，竟再為本件施用毒品犯行，足見
    其惡習已深，且戒絕毒癮之意志不堅，未能體悟施用毒品對
    自己、家人造成之傷害及社會之負擔，自屬可議；惟念其犯
    後態度良好，並能坦承犯行及施用毒品本質上係屬戕害自身
    健康之行為，尚未直接危害他人，反社會性之程度應屬較低
    等一切情狀，量處如主文所示之刑，以資懲儆。另扣案第一
    級毒品海洛因1 包（驗後淨重0.14公克、空包裝重0.27公克
    ）係查獲之毒品，且該包裝袋與其內毒品業已無法析離，應
    將之同視為第一級毒品無訛，從而不問屬於犯人與否，應依
    毒品危害防制條例第18條第1 項前段規定沒收銷燬之。
三、另查，起訴書雖以被告前於偵查中坦承伊自94年5 、6 月間
    起即開始施用第一級毒品海洛因等語，據此認定被告自94年
    5 月31日起至同年12月間某日止，亦涉有連續施用第一級毒
    品海洛因罪嫌云云。按案件曾經判決確定者，應諭知免訴之
    判決，刑事訴訟法第302 條第1 款定有明文。次按，訴訟上
    所謂一事不再理之原則，關於實質上一罪或裁判上一罪，亦
    均有其適用，最高法院著有60年度台非字第77號判例甚明。
    查本件被告前自93年底某日起至94年5 月31日止，同因施用
    第一級毒品海洛因犯行，經本院於94年10月31日以94年度訴
    字第2889號判決判處有期徒刑9 月確定在案，此有卷附該判
    決暨本院刑事書記官辦案進行簿各1 份在卷可證。準此，公
    訴人所指被告自94年5 月間起至同年10月31日止之施用第一
    級毒品犯行，要與前案判決確定部分有連續犯裁判上一罪之
    關係，當為前案確定判決既判力效力所及。參以上開說明，
    本應就此部分犯罪事實諭知免訴，惟公訴意旨認被告此部分
    犯行與其前開論罪科刑部份具有連續犯之裁判上一罪關係，
    爰不另為免訴之諭知。次者，另參諸被告於本院審理中乃自
    承伊自94年10月31 日 後，直至同年12月間止才又開始施用
    第一級毒品海洛因等語，是以起訴書所載被告自94年10月31
    日起至同年12月間某日止之施用第一級毒品海洛因犯行，除
    前述被告偵查中之自白外，再無其他積極證據可資佐證，是
    以公訴人所指前揭犯罪事實既有合理懷疑存在，無法達到確
    信其為真實之程度，即不得遽為不利於被告之認定，惟檢察
    官亦認被告此部分犯罪事實與上揭有罪部分具有連續犯之裁
    判上一罪關係，爰不另為無罪判決之諭知，併此敘明。
據上論斷，應依刑事訴訟法第299 條第1 項前段，毒品危害防制
條例第10條第1 項、第18條第1 項前段，刑法第11條、第56條，
判決如主文。
中    華    民    國    95    年    5     月    24    日
                  刑事第四庭  審判長法官 郭玫利
                                    法官 林意芳
                                    法官 陳明呈
以上正本證明與原本無異。
如不服本判決，應於收受送達後10日內向本院提出上訴書狀。
中    華    民    國    95    年    5     月    24    日
                                  書記官 林明忠
附錄本判決論罪科刑之法條：
毒品危害防制條例第10條
施用第一級毒品者，處 6 月以上 5 年以下有期徒刑。
施用第二級毒品者，處 3 年以下有期徒刑。


司法院資訊處製作；財團法人民間司法改革基金會備份。
